【裁判字號】    97,家聲,110
【裁判日期】    970407
【裁判案由】    代管遺產之管理報酬費用
【裁判全文】
臺灣桃園地方法院民事裁定             97年度家聲字第110號
聲  請  人  財政部國有財產局台灣北區辦事處桃園分處
法定代理人  甲○○
上列聲請人聲請酌定代管被繼承人乙○○遺產之管理報酬費用事
件，本院裁定如下：
    主    文
聲請人管理被繼承人乙○○之遺產管理報酬核定為新臺幣參萬元
；又代管期間因管理需要墊付費用新臺幣貳仟玖佰壹拾捌元，二
項合計新臺幣參萬貳仟玖佰壹拾捌元，由被繼承人乙○○之遺產
負擔。
聲請程序費用壹仟元由被繼承人乙○○之遺產負擔。
    理    由
一、聲請意旨略以：鈞院前以96年度財管字第16號民事裁定選任
    聲請人為被繼承人乙○○之遺產管理人，今為就強制執行拍
    賣被繼承人乙○○遺產事件取得參與分配之執行名義，故具
    狀聲請貴院裁定聲請人代管乙○○遺產之管理報酬及墊付費
    用。而依據民法第1183條規定，遺產管理人得請求報酬，其
    數額由親屬會議按其勞力及其與被繼承人之關係酌定之。惟
    本件無親屬會議可資酌定報酬，茲依財政部修定之「代管無
    人承認繼承遺產作業要點」第14點第3、4款規定，以遺產現
    值100分之1之標準請求鈞院酌定報酬。經查被繼承人乙○○
    遺有桃園縣楊梅鎮重溪149-44地號土地及其上3137建號建物
    ，經鈞院民事執行處核定之第一次拍賣價額，總值共新台幣
    （下同）300 萬元，管理報酬按遺產價值100 分之1 計算為
    3 萬元；又聲請人代管遺產期間因管理之需要而墊付之費用
    為2,918 元，另本件聲請裁判費1,000 元，合計33,918元。
    為此請求鈞院裁定聲請人前開代管遺產之管理報酬等費用等
    語。
二、按「遺產管理人得請求報酬，其數額由親屬會議按其勞力及
    其與被繼承人之關係酌定之。」、「親屬會議不能召開或召
    開有困難時，依法應經親屬會議處理之事項，由有召集權人
    聲請法院處理之。」民法第1183條、第1132條第2 項前段分
    別定有明文。經查本件被繼承人乙○○死後，其繼承人均已
    拋棄繼承，依民法第1176條第6 項規定，準用無人繼承之規
    定，經本院指定聲請人為被繼承人乙○○之遺產管理人等情
    ，有聲請人所提本院96年度財管字第16號民事裁定影本1 件
    在卷可稽。又被繼承人乙○○遺有桃園縣楊梅鎮重溪149-44
    地號土地及其上3137建號建物，經本院民事執行處核定公告
    第1 次合併最低拍賣價額為300 萬元，亦有本院97年3 月24
    日桃院永執95執華字第46046 號公告影本1 件存卷可憑，故
    聲請人主張被繼承人乙○○之遺產有上述之價值，應為可採
    。再查聲請人既係由本院以裁定選任，其遺產管理報酬應由
    本院核定，而依上開規定及財政部訂頒「代管無人承認繼承
    遺產作業要點」第14條第3 項規定，聲請人主張以被繼承人
    乙○○遺產現值100 分之1 ，即3 萬元之管理報酬，經核尚
    無不合。再者聲請人於代管遺產期間，因管理遺產而墊付費
    用2,918 元乙節，亦據其提出會計明細分類帳影本1 件為憑
    ，是聲請人請求此部分之費用同無不合，其與前項管理報酬
    合計為32,918元，均應予准許。另本件聲請費用1,000 元，
    非屬已支出之遺產管理人墊付費用一部分，應列本件程序費
    用，併予敘明。
三、依非訟事件法第157 條，裁定如主文。
中    華    民    國    97    年    4     月    7     日
                  家事法庭法  官  林雯娟
以上正本係照原本作成
如對本裁定抗告須於裁定送達後10日內向本院提出抗告狀
中    華    民    國    97    年    4     月    7     日
                          書記官  楊慧伶


司法院資訊處製作；財團法人民間司法改革基金會備份。
